臺灣高等法院刑事判決　　　　　　　　　　　　　　九十年度上訴字第三一七五號
　　上　訴　人
　　即　被　告　甲○○
右上訴人因毒品危害防制條例案件，不服臺灣板橋地方法院，九十年度訴字第九七六
號，中華民國九十年八月九日第一審判決（起訴案號：臺灣板橋地方法院檢察署九十
年度偵字第二三四五號）提起上訴，本院判決如左：
    主  文
原判決關於轉讓毒品部分撤銷。
甲○○轉讓第二級毒品，累犯，處有期徒刑捌月。
扣案第二級毒品安非他命玖包（淨重捌點陸柒公克）沒收。
    事  實
一、甲○○有多次違反麻醉藥品管理條例案件之前科紀錄，最近一次復因違反麻醉藥
    品管理條例案件，經臺灣士林地方法院判處有期徒刑十月確定，並於民國（下同
    ）八十五年九月二十九日執行完畢，猶不知戒慎，於九十年一月十七日下午五時
    許，在台北縣中和市○○路一四一巷四八弄一之四號五樓住處，無償轉讓第二級
    毒品安非他命二小包（毛重分別為０．七公克、四．五克）予乙○○施用。嗣九
    十年一月十七日晚間八時許，其在臺北縣中和市○○路一六九號前為警盤檢查獲
    ，警方並於徵其同意後偕同其前往臺北縣中和市○○路一四一巷四十八弄一之四
    號五樓住處，搜扣其所有之吸食器三個、酒精燈一只、電子秤一台、分裝袋七十
    只、分裝杓一支及安非他命九包（淨重八．六七公克、包裝重三．八七公克）等
    物。
二、案經臺北縣警察局永和分局報請臺灣板橋地方法院檢察署檢察官偵查起訴。
    理  由
一、訊據上訴人即被告甲○○則矢口否認有何轉讓第二級毒品之犯行，辯稱：安非他
    命是伊與乙○○一起買的，伊未轉讓安非他命予乙○○云云。經查：右揭事實業
    據被告甲○○於警訊時供承：「在屋內查獲盒子內安非他命玖包．．．電子秤一
    個、吸食器兩個（實有三個）、分裝勺（杓）一支、分裝袋七十個、酒精燈一個
    ，有個朋友乙○○在現場，並在他身上眼鏡盒內起出安非他命一包四點五公克及
    桌上一包零點七公克，全部都是我的，乙○○身上兩包安非他命也是我拿給他的
    。」「（你拿兩包安非他命給乙○○代價多少？）沒有代價，因為我之前跟他借
    過多次錢，他都沒跟我要，所以我拿該兩包安非他命給他，才沒跟他收錢。」（
    偵卷第四頁反面至第五頁），於偵查中供承：「（有無提供安非他命給乙○○用
    ？）他到我住處吸食，九十年一月十七日晚上五、六時，在中和市○○路一四一
    號四八弄一之四號五樓，我送了二包安非他命給乙○○，就是警方從乙○○那裡
    扣得的二包安非他命。」「他到我處吸安非他命，他有看到安非他命放在桌上，
    問我可以用否，我說可以，我沒有向他收錢，我之前沒有給過他安非他命。」（
    偵卷第六十二頁反面）等語明確，核與證人乙○○於警訊中證述：「當時我正在
    房間內拿著吸食器吸食安非他命，警方在我坐之桌上查獲安非他命壹小包毛重零
    點七公克，及我的眼鏡盒內查獲安非他命壹包毛重四點五公克，查獲安非他命分
    裝成九包共重十一點六公克，淨重九點八公克及吸食器二個（實有三個）、分裝
    杓一支、分裝袋七十個、酒精燈一個、電子秤一個，都是甲○○所有。」「他（
    甲○○）昨天拿兩包安非他命給我，一包四點五公克、一包零點七公克，沒講到
    價錢．．．」「以前沒有跟他（甲○○）購買過。他（甲○○）昨（十七）日也
    未跟我講價錢。可能之前他沒有錢的時候，我都會（拿）新台幣伍佰元或壹仟元
    給他，共給過他三次新台幣貳仟伍佰元。」「（你安非他命均是向何人購得？．
    ．．）都是甲○○免費供應我吸食。」（偵卷第六頁反面至第七頁），於偵查中
    證稱：「（安非他命何來？）甲○○給我。」「（甲○○有無販賣安非他命？或
    者賣你？）我不知道他有無販毒，他沒有賣我。」等情（偵卷第四十四頁）互核
    均大致相合，並有於被告甲○○住處查扣其所有之右揭第二級毒品安非他命共九
    包、吸食器三個、酒精燈一個、電子秤一台、分裝杓一個及分裝袋七十個等物足
    憑。而右揭扣案之毒品九包，經本院送法務部調查局以氣相層析質譜儀分析法及
    化學分析法檢驗，檢驗結果確係屬第二級毒品甲基安非他命，合計淨重八點六七
    公克（包裝重三點八七公克），此有法務部調查局九十年十一月六日之檢驗通知
    書（９０）陸（一）字第九○○七一五五五號通知書附卷可稽，而另案所扣案之
    毒品九包及證人乙○○身上扣得之毒品二包（被告甲○○所轉讓之安非他命）共
    十一包，再經本院悉數送法務部調查局以氣相層析質譜儀分析法及化學分析法檢
    驗，檢驗結果確係屬第二級毒品甲基安非他命，合計淨重十一點九三公克（包裝
    重五點零三公克），此有法務部調查局九十一年二月四日之檢驗通知書調科壹字
    第○九一○○○一三八二○號通知書一紙附本院卷可考，足見被告確有為上述轉
    讓毒品之行為，是被告事後所辯合資乙節無非卸責之詞，不足採信，本件事證明
    確，被告犯行堪以認定。及至本院證人乙○○始改稱被告並未轉讓，是與其一起
    購買云云，顯係事後迴護被告之詞，自無足採，附此敘明。
二、核被告所為，係犯毒品危害防制條例第八條第二項之轉讓第二級毒品罪。又查被
    告前因違反麻醉藥品管理條例案件，經臺灣士林地方法院判處有期徒刑十月確定
    ，並於八十五年九月二十九日執行完畢等情，有臺灣高等法院檢察署刑案紀錄簡
    覆表在卷可憑，其於五年以內再犯上開有期徒刑以上之罪，為累犯，應依刑法第
    四十七條規定，加重其刑。
三、原審據以論罪科刑，固非無見，惟查原判決認於被告處查扣之安非他命，雖係被
    告所有，但顯與本案無關，不宜併予宣告沒收，惟按沒收分別有職權沒收及義務
    沒收，而毒品危害防制條例第十八條第一項則屬義務沒收，是除證明確已銷燬外
    ，均應沒收。查事實欄所載之扣案物中之第二級毒品安非他命九包（淨重八．六
    七公克）係屬違禁物，且係本件扣案之物，應依毒品危害防制條例第十八條第一
    項前段之規定應沒收銷燬之，原審未予宣告沒收銷燬，即有未合。被告上訴意旨
    猶執陳詞否認犯罪並指摘原判決不當，雖無理由，惟原判決既有上開可議之處，
    自應由本院撤銷改判。爰審酌被告犯罪動機、目的、手段、所生損害，與犯罪後
    態度等一切情狀，量處如主文第二項所示之刑，以示懲儆。扣案第二級毒品安非
    他命九包（淨重八．六七公克），為查獲之毒品，應依毒品危害防制條例第十八
    條第一項前段之規定宣告沒收銷燬。至本件另扣得吸食器三個、酒精燈一只、電
    子秤一台、分裝袋七十只、分裝杓一支，與被告轉讓第二級毒品無關亦非違禁物
    ，爰不併為沒收之諭知。至如事實欄所載已轉讓與證人乙○○之安非他命二包，
    雖係違禁物，但該安非他命已屬乙○○所有，亦非本件扣案之物（由臺灣板橋地
    方法院檢察署九十年度毒偵字第五五九號毒品危害防制條例案中扣案），不宜併
    予宣告沒收，附此敘明。
據上論斷，依刑事訴訟法三百六十九條第一項前段、第三百六十四條、第二百九十九
條第一項前段，毒品危害防制條例第八條第二項、第十八條第一項前段，刑法第十一
條前段、第四十七條，判決如主文。
本案經檢察官呂光華到庭執行職務。
中      華      民      國    九十一    年      三      月     十三     日
                              臺灣高等法院刑事第十九庭
                                  審判長法  官  許  國  宏
                                        法  官  林  勤  純
                                        法  官  洪  光  燦
右正本證明與原本無異。
如不服本判決應於收受送達後十日內向本院提出上訴書狀，其未敘述上訴之理由者並
得於提起上訴後十日內向本院補提理由書（均須按他造當事人之人數附繕本）。
                                        書記官  陳  玉  嬋
中      華      民      國    九十一    年      三      月     十三     日
附錄：本案論罪科刑法條全文
毒品危害防制條例第八條第二項：
轉讓第二級毒品者，處六月以上五年以下有期徒刑，得併科新台幣七十萬元以下罰金
。
